【裁判字號】    89,上更(一),41
【裁判日期】    890412
【裁判案由】    重傷害
【裁判全文】
臺灣高等法院臺南分院刑事判決          八十九年度上更(一)字第四一號
      上  訴  人  臺灣嘉義地方法院檢察署檢察官
      上  訴  人
      即  被  告  丙  ○  ○
      選任辯護人  蔡  碧  仲  律師
右上訴人因被告傷害案件，不服臺灣嘉義地方法院八十六年度易字第一○一九號中華
民國八十六年八月二十五日第一審判決（起訴案號：臺灣嘉義地方法院檢察署八十六
年度偵字第二六五九、二九八四號），提起上訴，經本院判決後，由最高法院發回更
審，本院判決如左：
      主      文
原判決撤銷。
丙○○傷害人之身體，處有期徒刑肆月，如易科罰金以佰元折算壹日。緩刑年。
      事      實
一、丙○○於民國（下同）八十六年三月五日十五時二十五分許，駕駛附載其妻鄭張
    玉珠之ＴＷ－２７９號自大貨車，在嘉義縣朴子市崁前里九二號前，與甲○○駕
    駛附載丁○○及乙○○之ＲＬ－５７１○號自小客車，因路窄會車互不相讓，發
    生口角爭執，為甲○○、丁○○及乙○○三人基於傷害之共同犯意聯絡，甲○○
    手持行動電話毆打，丁○○及乙○○亦趨前徒手圍毆，乃不甘示弱由路旁拿起酒
    瓶，基於傷害之犯意，出手還擊互毆，其間鄭張玉珠見狀欲上前勸架時，甲○○
    另基於傷害之故意，以行動電話揮打鄭張玉珠，致鄭張玉珠左上唇裂傷；丙○○
    頭面部挫傷及左手指裂傷；甲○○左手第二指裂傷；乙○○右前臂裂傷；丁○○
    左眼眼球外傷性破裂，造成左眼白內障外斜視之傷害（甲○○業經判處有期徒刑
    四月、丁○○及乙○○業經各判處有期徒刑三月確定）。
二、案經丙○○、鄭張玉珠、甲○○、丁○○及乙○○訴請嘉義縣警察局朴子分局報
    請臺灣嘉義地方法院檢察署檢察官偵查起訴。
      理      由
一、訊據上訴人即被告丙○○固坦承於前述時地，因會車問題，致雙方發生口角互毆
    之事實，惟矢口否認有重傷害犯行，辯稱：伊因遭甲○○、丁○○及乙○○三人
    合力攻擊，不得已持路邊酒瓶予以還擊，係屬正當防衛行為等語。
二、前揭被告持用酒瓶毆打被害人甲○○、丁○○、乙○○，致甲○○左手第二指裂
    傷，乙○○右前臂裂傷，丁○○左眼球外傷性破裂之傷害之事實，業經被告供認
    不諱，並據被害人甲○○、丁○○、乙○○等人指訴歷歷，復有驗傷診斷書三份
    及國立成功大學醫學院附設醫院函一紙在卷可稽，且被告自知理虧，已與被害人
    等達成民事上和解，有和解書一份在卷可按，是被告丙○○前揭犯行，洵堪認定
    。被告雖辯稱：其犯行係屬正當防衛云云，然按正當防衛係對於現在不正之侵害
    防衛自己或他人之權利者而言，若係雙方出於口角互毆彼此成傷，不能證明係何
    方先行侵害，自不得主張正當防衛，有最高法院十七年上字第六八六號判例可資
    參照，查本案係被告駕駛大貨車與甲○○駕駛之自小客車會車時，因路窄互不相
    讓，引起雙方發生口角繼而互毆，而彼此成傷，尚不能證明係何人先行侵害；揆
    諸前揭判例意旨，自難謂被告毆傷甲○○等人為正當防衛，更無防衛過當可言，
    是被告此項辯解亦無足採，故被告傷害犯行堪以認定。
三、又本院參酌被害人丁○○於本院供稱：可看見一點點等語，且其提出之行政院衛
    生署朴子醫院診斷證明書亦載明「病名：左眼白內障視。建議事項：目前視力裸
    視眼前四十公分辨手動，無法矯正」等字樣，是丁○○左眼傷勢，尚未完全喪失
    其效用，而達於毀敗之重傷害程度，被告尚不成立重傷害罪行。核被告傷害所為
    ，係犯刑法第二百七十七條第一項之傷害罪。其以一傷害行為，使甲○○、乙○○、丁○○受有普通傷害，為想像競合犯，應依刑法第五十五條前段規定從一重
    仍按傷害罪處斷。原審就被告丙○○部分論罪科刑，固非無見；惟查被告傷害丁○○部分，尚未達於重傷害程度，業如前述，原判決竟認被告應成立重傷害罪，
    自有未洽。公訴人上訴意旨，以被告迄未和被害人等和解賠償（事後已和解賠償
    丁○○新台幣一百六十萬元，有卷附和解書一份可考）指摘原判決量刑過輕，為
    無理由，以及被告上訴指摘原判決量刑過重，尚非無據，惟原判決既有可議，自
    屬無可維持，應由本院撤銷改判。爰審酌被告犯罪動機、目的、手段、犯罪時所
    受之刺激及其品行，生活狀況、智識程度、所生之危害及犯罪後態度等一切情狀
    ，量處有期徒刑肆月，並諭知如易科罰金以佰元折算一日之標準。查被告未曾
    受有期徒刑以上刑之宣告，有前科資料查註紀錄表可查，復與甲○○、乙○○、
    謝文石成立和解，賠償丁○○新台幣一百六十萬元，有和解書一份附於本院前審
    卷可考，歷經此次偵審程序，諒無再犯之虞，本院因認其所受刑之宣告，以暫不
    執行為適當，爰併予諭知緩刑年，以勵自新。
四、據上論斷，應依刑事訴訟法第三百六十九條第一項前段、第三百六十四條、第二
    百九十九條第一項前段，刑法第二百七十七條第一項、第五十五條、第四十一條
    、第七十四條第一款，罰金罰鍰提高標準條例第一條前段、第二條，判決如主文
    。
本案經檢察官劉欽銘到庭執行職務。
中  華  民  國      八  十  九      年      四      月      十  二      日
                                臺灣高等法院臺南分院刑事第五庭
                                    審判長法官  茆    臺    雲
                                          法官  李    文    福
                                          法官  蔡    長    林
右正本證明與原本無異。
檢察官如不服本判決，應於判決送達後十日內向本院提出上訴書。
被告不得上訴。
                                    法院書記官  李    培    薇
中  華  民  國      八  十  九      年      四      月      十  三      日
附錄法條：
刑法第二百七十七條第一項：傷害人之身體或健康者，處三年以下有期徒刑，拘役或
                          一千元以下罰金。


司法院資訊處製作；財團法人民間司法改革基金會備份。
